臺灣雲林地方法院民事裁定　九十三年度聲字第一九八號
　　聲　明　人　飛燕實業有限公司
　　法定代理人　甲○○
右聲明人因九十三年度取字第二九○號取回提存物事件，不服本院提存所駁回其請求
之處分，聲明異議，本院裁定如左：
    主      文
異議駁回。
    理      由
一、本件聲明意旨略以：聲明人前於民國八十八年十一月八日以依音樂著作強制授權
    申請許可及使用報酬辦法第十二條規定，欲給付音樂著作使用報酬，但因著作權
    人住所未公布，而不知其住所，乃向本院辦理提存新台幣二千一百八十八元，並
    經本院提存所以八十八年度存字第九三○號受理在案，迨九十三年四月六日復以
    提存錯誤（提物受取人住所不在本院轄區，當初誤向本院提存）為由，向本院提
    存所聲請取回提存物，因受提存所駁回之處分，乃提起本件異議。
二、按清償提存，應向清償地法院提存所為之，又以給付特定物以外之物為標的之債
    ，其清償地除法律另有規定或契約另有訂定外，於債權人之住所地為之，提存法
    第四條第一項及民法第三百十四條第二款分別定有明文。本件聲明人於民國八十
    八年十一月八日以依音樂著作強制授權申請許可及使用報酬辦法第十二條規定，
    欲給付音樂著作使用報酬，但因著作權人住所未公布，而不知其住所，乃向本院
    辦理提存，自是認為提存物受取人之住所雖屬未明，但仍在本院轄區內．茲聲明
    人又以提存物受取人住所不在本院轄區，當初誤向本院提存為由，向本院提存所
    聲請取回提存物，姑不論所謂提存出於錯誤，是否包括清償地法院之錯誤，至少
    亦應提出提存當時提存物受取人住所設於何處之證明，但聲明人不論於向提存所
    聲請取回提存物之時，或於提起本件異議後，經本院通知五日內補正提存物受取
    人鄭進一之戶籍謄本，逾期迄未補正，則其以提存物受取人住所不在本院轄區，
    當初誤向本院提存為由，向本院提存所聲請取回提存物，即屬無據，本院提存所
    駁回其聲請，即無不當。
三、再者，清償提存出於錯誤者，提存人得聲請該管法院提存所返還提存物，提存法
    第十五條第一項第一款定有明文。而所謂提存錯誤，乃指提存人無提存原因存在
    ，且對於當事人或標的之認識發生錯誤而為提存而言。查，本件聲明人當初向本
    院辦理提存前，既已向內政部申請准予「媽媽請你不通痛」（曲）音樂著作強制
    授權許可，（見提存卷附該部八十八年一月十三日台內著字第八八○了○二五
    號函影本），亦即陳報其已可使用強制授權之音樂著作物而欲辦理提存之意。準
    此，聲明人於辦理本件提存時，應無對於當事人或標的之認識發生錯誤而為提存
    之情事，至為灼然。是聲明人主張其對提存物受取人鄭進一住所認識有所錯誤，
    並以此為由聲請取回上揭提存物，核與前述提存錯誤之要件不符，不應准許。
四、綜上所述，聲明人向本院提存所聲請取回提存物，尚屬無據，本院提存所駁回其
    聲請，並無不當，本件異議為無理由，應予駁回。
五、依提存法第二十條第一項後段，裁定如主文。
中　　　華　　　民　　　國　　九十三　　年　　　五　　　月　　二十八　　日
                             　　 臺灣雲林地方法院民事第一庭
~B法　　　官　蔣得忠
右為正本係照原本作成。
如對本裁定抗告應於送達後十日內向本院提出抗告狀。
中　　　華　　　民　　　國　　九十三　　年　　　五　　　月　　二十八　　日
~B法院書記官　周玄鎮
